【裁判字號】    95,易,1625
【裁判日期】    970430
【裁判案由】    妨害自由等
【裁判全文】
臺灣士林地方法院刑事判決              95年度易字第1625號
公  訴  人  臺灣士林地方法院檢察署檢察官
被      告  甲○○原名林施萱.
上列被告因妨害自由等案件，經檢察官聲請簡易判決處刑（94年
度偵字第8643號），本院士林簡易庭認不宜以簡易判決處刑，簽
移本院改依通常程序審理（95年度士簡字第1419號），並判決如
下：
    主  文
甲○○以強暴公然侮辱人，處拘役貳拾日，如易科罰金，以銀元
參佰元即新臺幣玖佰元折算壹日，減為拘役拾日，如易科罰金，
以銀元參佰元即新臺幣玖佰元折算壹日。
    事  實
一、甲○○（原名林施萱，嗣於民國95年12月28日改名）為賽薇
    雅國際事業股份有限公司（下稱賽薇雅公司，已於94年7 月
    15日廢止）監察人兼總經理，明知柯賜海與臺北市內湖區○
    ○○路○ 段180 巷6 號「福華商業藝術廣場」（下稱福華廣
    場）尚有租約糾紛，仍與柯賜海約定合夥經營該廣場1 、2
    樓及地下1 樓商場。於94年7 月20日下午2 時45分許，甲○
    ○未經福華廣場管理委員會同意，欲強行由廣場1 樓大廳門
    口之公共區域將賽薇雅公司貨物搬入該廣場，遭福華廣場管
    理委員會總幹事即連鴻保全股份有限公司（下稱連鴻保全公
    司）保全人員乙○○率領數名保全人員在門口前阻擋，雙方
    發生衝突。詎林施萱心生不滿，竟基於妨害名譽之犯意，前
    往福華廣場對面便利超商購買2 盒雞蛋後返回該廣場門口，
    以向乙○○及姜榮華、陳大貴、連世民（後3 人並未提出告
    訴）丟擲雞蛋之強暴方式，貶損其人格尊嚴及社會所受評價
    而公然侮辱乙○○，嗣經乙○○報警處理而知悉上情。
二、案經乙○○訴由臺北市政府警察局內湖分局報請臺灣士林地
    方法院檢察署偵查後聲請簡易判決處刑，本院士林簡易庭認
    不宜以簡易判決處刑，簽移本院改依通常程序審理。
    理  由
壹、程序部分：
一、按證人或鑑定人依法應具結而未具結者，其證言或鑑定意見
    ，不得作為證據，刑事訴訟法第158 條之3 定有明文。查證
    人即告訴人乙○○於94年9 月23日檢察官偵查時所為之陳述
    未經具結，復核無不得命具結之情形，是其於偵查中未經具
    結部分之陳述內容，無證據能力，本院不採為判斷之基礎。
二、再按被告以外之人於審判外之言詞或書面陳述，除法律有規
    定者外，不得作為證據；又被告以外之人於審判外之陳述，
    雖不符合同法第159 條之1 至第159 條之4 之規定，但經當
    事人於審判程序同意作為證據，法院審酌該言詞陳述或書面
    陳述作成時之情況，認為適當者，亦得為證據。當事人、代
    理人或辯護人於法院調查證據時，知有第159 條第1 項不得
    為證據之情形，而未於言詞辯論終結前聲明異議者，視為有
    前項之同意，刑事訴訟法第159 條第1 項及第159 條之5 分
    別定有明文。本判決下列所引用各該被告以外之人於審判外
    之陳述，當事人於本院準備程序及審判期日中均表示無意見
    而不予爭執，且迄至言詞辯論終結前亦未再聲明異議，本院
    審酌上開證據資料製作時之情況，尚無違法不當及證明力明
    顯過低之瑕疵，亦認為以之作為證據應屬適當，故揆諸前開
    規定，爰逕依刑事訴訟法第159 條之5 規定，認前揭證據資
    料均有證據能力。
貳、實體部分：
一、訊據被告甲○○矢口否認有於上開時地以丟擲雞蛋之強暴方
    式公然侮辱乙○○，辯稱：當天伊係對牆壁丟雞蛋，是乙○
    ○擋在門口才被波及云云。經查：
  (一)證人即告訴人乙○○於本院審理時到庭結證以：案發當時伊
    係擔任福華廣場管理委員總幹事，該委員會是委託連鴻保全
    公司維持公共區域之安全，若欲搬運物品進入廣場須先經管
    理委員會同意，而被告與廣場區分所有人並無租約，所以管
    理委員會就授權伊阻止被告將貨物搬入，被告就拿出2 盒雞
    蛋對著伊和其他保全人員丟擲，丟了之後才丟1 樓大廳，伊
    雖沒受傷，但被丟到滿身都是雞蛋等語明確（見本院97年4
    月16日審判筆錄第2 頁至第4 頁），查證人乙○○僅為受福
    華廣場委託執行公共區域保全職務之人，案發前與被告互不
    相識、夙無仇隙，應無故意誣陷被告之理，其證詞自得採信
    ，復由卷附告訴人提供之現場照片以觀，遭雞蛋擲中之保全
    人員，其等身上衣褲均大面積染有蛋液，告訴人上衣近腰部
    左側亦有大片蛋液污漬（見94年度偵字第8643號卷第37頁至
    第38頁），核與告訴人之指證相符，顯見被告係蓄意丟擲雞
    蛋攻擊告訴人及其他保全人員，並非係朝牆壁丟擲雞蛋致波
    及告訴人，其前開辯詞殊難採信。
  (二)被告又辯以：伊對福華廣場1 、2 樓及地下1 樓有租約存在
    ，並有經營權管理權，該廣場1 樓係百貨商場營業範圍，不
    屬連鴻保全公司之保全範圍，福華廣場管理委員會及告訴人
    無權不讓伊進入百貨商場云云，然查，據卷內被告提出所謂
    該百貨商場之租約觀之，該租約業已於93年12月31日到期（
    見94年度偵字第9177號卷第70頁至第73頁），故被告是否對
    該百貨商場有經營管理權已屬有疑，而福華廣場管理委員會
    有委託告訴人維護大樓公共設施之安全，有該管理委員會於
    94年3 月16日出具之委託授權書1 份附卷可稽（參94年度偵
    字第8643號卷第40頁），又進入1 樓百貨商場必須先經過1
    樓公共區域，且福華廣場區分所有人及管理委員會有授權告
    訴人阻擋被告進入廣場內部等情，亦由證人乙○○證述明確
    （見本院97年4 月16日審判筆錄第6 頁至第7 頁），足見告
    訴人係依福華廣場管理委員會之授權，在廣場1 樓大廳門口
    之公共區域執行阻擋被告運送貨物進入廣場之職務，並無逾
    越其執行保全任務之權限，從而被告所辯告訴人無權阻擋伊
    進入福華廣場云云，自不足採。
  (三)被告另辯解：伊於另案告訴本件告訴人妨害自由案件，已於
    偵查中與告訴人達成和解，所以伊同意撤回該案告訴，伊不
    明白為何本案仍遭到起訴云云，經本院調閱臺灣士林地方法
    院檢察署94年度偵字第9177號卷核對結果，該訊問筆錄查無
    被告有與本件告訴人達成和解之紀錄，且該案檢察官對本件
    告訴人及其他同案被告所為之不起訴處分，係以本件告訴人
    等人係受託行使職務，主觀上無妨害自由之犯意，其等犯罪
    嫌疑不足為不起訴處分之理由，並非以該案已經撤回告訴為
    由而為不起訴之處分，此有94年度偵字第9177號不起訴處分
    書在卷足憑，益證被告並無與本件告訴人達成和解，被告前
    開辯詞顯屬虛構，當無可採。
  (四)綜上所述，被告在福華廣場1 樓大廳門口之公共區域，以對
    告訴人丟擲雞蛋之強暴方式，貶損其人格尊嚴及社會所受評
    價而公然侮辱告訴人，其事證明確，被告犯行洵堪認定，應
    依法論科。
二、核被告所為，係犯刑法第309 條第2 項之以強暴犯公然侮辱
    罪。按被告行為後，刑法於94年2 月2 日修正公布，95年7
    月1 日施行，而刑法施行法亦於95年6 月14日增定第1 條之
    1 。修正後刑法第2 條第1 項規定：「行為後法律有變更者
    ，適用行為時之法律。但行為後之法律有利於行為人者，適
    用最有利於行為人之法律。」，係規範行為後法律變更所生
    新舊法律比較適用之準據法，於新法施行後，應適用修正後
    刑法第2 條第1 項之規定，為「從舊從輕」之比較（此條項
    規定，僅係新、舊法之比較適用之指導原則，並非實體刑罰
    法律，自不生行為後法律變更之比較適用問題）。經查：罰
    金刑部分，刑法分則編各罪所定罰金刑之貨幣單位原為銀元
    ，修正前刑法第33條第5 款規定：「罰金：1 元（銀元）以
    上。」，而依罰金罰鍰提高標準條例規定，就72年6 月26日
    前修正之刑法部分條文罰金數額提高2 至10倍，其後修正者
    則不提高倍數，並依現行法規所定貨幣單位折算新臺幣條例
    規定，以銀元1 元折算新臺幣3 元；修正後刑法第33條第5
    款規定：「罰金：新臺幣1,000 元以上，以百元計算之。」
    ，刑法第33條第5 款所定罰金貨幣單位經修正為新臺幣後，
    刑法分則各罪所定罰金刑之貨幣單位亦應配合修正為新臺幣
    ，為使刑法分則編各罪所定罰金之最高數額與刑法修正前趨
    於一致，乃增訂刑法施行法第1 條之1 ：「中華民國94年1
    月7日 刑法修正施行後，刑法分則編所定罰金之貨幣單位為
    新臺幣。94年1 月7 日刑法修正時，刑法分則編未修正之條
    文定有罰金者，自94年1 月7 日刑法修正施行後，就其所定
    數額提高為30倍。但72年6 月26日至94年1 月7 日新增或修
    正之條文，就其所定數額提高為3 倍。」，從而，刑法分則
    編各罪所定罰金刑之最高數額，於上開規定修正後並無不同
    ，惟修正後刑法第33第5 款所定罰金刑最低數額，較之修正
    前提高，自以修正前刑法第33條第5 款規定，較有利於被告
    。
三、爰審酌被告不思以理性方式解決租約糾紛問題，竟以向告訴
    人丟擲雞蛋之不理性手段宣洩情緒上之不滿，已對告訴人之
    人格尊嚴造及社會評價成一定程度之貶損、到案後矢口否認
    犯罪，對其犯行不思悔改，犯後態度不佳、犯罪時所受之刺
    激、其品性、生活狀況及智識程度等一切情狀，量處如主文
    所示之刑。而被告行為時之易科罰金折算標準，依95年7 月
    1 日修正條文施行前罰金罰鍰提高標準條例第2 條之規定（
    該條業經總統於95年5 月17日公布刪除，並自95年7 月1 日
    失效），就其原定數額提高為100 倍折算1 日，則被告行為
    時之易科罰金折算標準，應以銀元100 元至300 元折算1 日
    ，經折算為新臺幣後，係以新臺幣300 元至900 元折算為1
    日；惟修正後之刑法第41條第1 項前段則規定：「犯最重本
    刑為5 年以下有期徒刑以下之刑之罪，而受6 個月以下有期
    徒刑或拘役之宣告者，得以新臺幣1000元、2000元或3000元
    折算1 日，易科罰金。」，比較修正前後之易科罰金折算標
    準，自以適用修正前刑法第41條第1 項前段及修正刪除前罰
    金罰鍰提高標準條例第2 條之規定諭知易科罰金之折算標準
    ，較有利於被告。另新修正刑法第57條關於科刑時應審酌之
    事項，其中修正後刑法第57條第7 款「犯罪行為人與被害人
    之關係」，係將修正前同條第8 款「犯人與被害人『平日』
    之關係」之「平日」一語刪除，擴大犯罪行為人與被害人在
    犯罪行為上之關係，亦屬科刑時應予考慮之標準，修正後同
    條第8 款並增列「犯罪行為人違反義務之程度」，此均屬法
    院就刑之裁量審認標準之明文化，非屬法律之變更（最高法
    院95年5 月23日第8 次刑庭會議決議亦同此意旨），自無新
    修正之刑法第2 條第1 項規定之適用，併此說明。
四、再按中華民國96年罪犯減刑條例第5 條規定：「本條例施行
    前，經通緝而未於中華民國96年12月31日以前自動歸案接受
    偵查、審判或執行者，不得依本條例減刑。」，查本件被告
    犯罪時間在96年4 月24日之前，其雖曾於97年3 月20日經本
    院發佈通緝，於97年3 月22日經緝獲到案，然均係於該條例
    施行後始經通緝、緝獲，爰依該條例第2 條第1 項第3 款規
    定，減輕其宣告刑2 分之1 ，如主文所示，並依修正前規定
    諭知易科罰金之折算標準。
五、公訴意旨另以被告上揭行為另觸犯刑法第304 條第1 項之強
    制罪嫌，惟按強制罪之成立係以強暴、脅迫使人行無義務之
    事或妨害人行使權利為必要，查告訴人係受福華廣場管理委
    員會委託執行公共區域保全之職務，故被告行為並無妨害其
    何等權利之行使，更無使告訴人行何無義務之事，因而被告
    行為自不該當於強制罪之犯罪構成要件，其被訴犯強制罪部
    分本應為無罪之判決，惟因公訴意旨認此部分與被告前揭論
    罪科刑部分有想像競合之裁判上一罪關係，故爰不另為無罪
    之諭知。
據上論斷，應依刑事訴訟法第452 條、第299 條第1 項前段，刑
法第2 條第1 項前段、第309 條第2 項，修正前刑法第41條第1
項前段，刑法施行法第1 條之1 ，修正刪除前罰金罰鍰提高標準
條例第2 條，現行法規所定貨幣單位折算新臺幣條例第2 條，中
華民國96年罪犯減刑條例第2 條第1 項第3 款、第7 條，判決如
主文。
本件經檢察官張紜瑋到庭執行職務。
中    華    民    國    97    年    4     月    30    日
                  刑事第五庭審判長法  官  李育仁
                                  法  官  許辰舟
                                  法  官  黃潔茹
以上正本證明與原本無異。
如不服本判決，應於收受送達後10日內向本院提出上訴狀，其未
敘述上訴理由者，應於上訴期間屆滿後20日內向本院補提理由書
狀（均須按他造當事人之人數附繕本）。
                                  書記官  柳瑞宗
中    華    民    國    97    年    4     月    30    日
附錄本件論罪科刑法條：
中華民國刑法第309條
（公然侮辱罪）
公然侮辱人者，處拘役或 3 百元以下罰金。
以強暴犯前項之罪者，處 1 年以下有期徒刑、拘役或 5 百元以
下罰金。


司法院資訊處製作；財團法人民間司法改革基金會備份。
